【裁判字號】    98,簡上,1045
【裁判日期】    980506
【裁判案由】    恐嚇
【裁判全文】
臺灣桃園地方法院刑事判決            98年度簡上字第1045號
公  訴  人  臺灣桃園地方法院檢察署檢察官
上  訴  人
即  被  告  甲○○
上列被告因恐嚇取財案件，不服本院刑事庭民國98年9 月30日98
年度桃簡字第2898號第一審刑事簡易判決（聲請簡易判決處刑案
號：98年度偵字第11687 號），提起上訴，本院管轄之第二審合
議庭判決如下：
    主  文
上訴駁回。
    事  實
一、甲○○可預見某真實姓名不詳之成年人與所屬成員不自行申
    辦行動電話門號，而要求其提供行動電話門號晶片卡，係擬
    供為從事恐嚇取財等不法犯罪行為之聯絡工具，竟仍基於縱
    使該人將其行動電話門號用以從事恐嚇取財之犯罪行為，亦
    不違反其本意之幫助犯意，於民國97年10月21日至98年3 月
    21日間之某日，在臺灣某不詳地點，將其向遠傳電信股份有
    限公司申辦之0000000000號行動電話門號晶片卡，交予某真
    實姓名不詳之成年人，任由其作為恐嚇取財之工具。嗣該不
    詳姓名之成年人所屬犯罪集團成員，乃意圖為自己不法之所
    有，共同基於恐嚇取財之犯意聯絡，先後為下列犯行：(一)、
    於98年3 月21日下午1 時45分許，由某真實姓名不詳之成年
    男子以0000000000號行動電話門號撥打丙○○持用之000000
    0000號行動電話門號，向丙○○恫稱：你飼養的2 隻鴿子被
    我網到，如果還想取回鴿子就須支付新臺幣（下同） 4,500
    元等語，以此加害財產之事，恐嚇丙○○，致丙○○心生畏
    懼，而依指示於同日下午3 時29分許，前往桃園縣大溪交流
    道附近橋下，將4,500 元置於不法集團預放於該處水果盒內
    之管子中，再依指示將水果盒內之鴿子釋放。(二)、復於98年
    3 月21日下午1 時47分許，由某真實姓名不詳之成年男子以
    0000000000號行動電話門號撥打乙○○持用之0000000000號
    行動電話門號，向乙○○恫稱：你飼養的2 隻鴿子被我網到
    ，如果還想取回鴿子就須支付5,000 元等語，以此加害財產
    之事，恐嚇乙○○，致乙○○心生畏懼，而依指示於同日下
    午3 時47分許，前往桃園縣大溪交流道附近橋下，將 5,000
    元置於不法集團預放於該處水果盒內之管子中，並依指示將
    水果盒內之鴿子釋放。嗣經丙○○、乙○○報警處理，始循
    線查悉上情。
二、案經臺北市政府警察局文山第一分局報告臺灣桃園地方法院
    檢察署檢察官偵查後，聲請以簡易判決處刑。
    理  由
壹、證據能力部分：
    按被告以外之人於審判外之陳述，雖不符刑事訴訟法第 159
    條之1 至第159 條之4 之規定，而經當事人於審判程序同意
    作為證據，法院審酌該言詞陳述或書面陳述作成時之情況，
    認為適當者，亦得為證據。當事人、代理人或辯護人於法院
    調查證據時，知有刑事訴訟法第159 條第1 項不得為證據之
    情形，而未於言詞辯論終結前聲明異議者，視為有前項之同
    意，刑事訴訟法第159 條之5 定有明文。查本判決所引用以
    下審判外作成之相關供述證據，公訴人、被告於本院準備程
    序、審判期日均表示無意見而不予爭執，亦未於言詞辯論終
    結前聲明異議，本院審酌上開證據資料製作時之情況，尚無
    違法取得及證明力明顯過低之瑕疵，認以之作為證據應屬適
    當，而其餘所依憑判斷之非供述證據，本院亦查無有何違反
    法定程序取得之情形，且上開各該證據均經本院於審判期日
    依法進行證據之調查、辯論，被告於訴訟上之防禦權，已受
    保障，故上開證據資料均有證據能力。
貳、實體部分：
一、訊據被告甲○○就0000000000號行動電話門號為其申辦使用
    之事實固供承屬實，惟矢口否認有何幫助恐嚇取財之犯行，
    辯稱：伊僅將行動電話話機出賣予通訊行，未將將00000000
    00行動電話門號晶片卡提供他人使用云云。惟查：
(一)、本件不法集團成員先後以0000000000號行動電話門號撥打電
    話予丙○○、乙○○，向丙○○、乙○○恫稱其等飼養之鴿
    子業遭捕獲，須支付金錢始能贖回，致丙○○、乙○○心生
    畏懼，而將現金置放於不法集團指示之處等情，業經被害人
    丙○○、乙○○於警詢指述綦詳（見98年度偵字第11687 號
    卷第4 頁、第6 頁），並據被告於本院審理時坦承00000000
    00號行動電話門號確係由其申辦等語屬實（見本院卷第92頁
    ），此外，復有遠傳電信股份有限公司99年1 月20日遠傳（
    企營）字第09910104297 號函覆之0000000000號行動電話門
    號申請書暨所附被告身分證、健保卡影本（見本院卷第34至
    35頁），以及0000000000號行動電話門號通聯紀錄、丙○○
    持用之0000000000號行動電話門號通聯調閱查詢單、乙○○
    持用之0000000000號行動電話門號通聯調閱查詢單各1 份在
    卷可按（見98年度偵字第11687 號偵卷第14至至34頁），堪
    信屬實。是被害人丙○○、乙○○因接獲不法集團成員以00
    00000000號行動電話門號來電恐嚇後，心生畏懼而依指示交
    付款項，被告申辦之上開行動電話門號確已作為犯罪集團成
    員向被害人恐嚇取財之聯絡工具，洵堪認定。
(二)、被告雖辯稱：伊僅將行動電話話機出售予通訊行，未曾將00
    00000000號行動電話門號晶片卡提供他人使用云云，惟查，
    行動電話門號晶片卡，一般而言均係由申辦人持用撥打，並
    於每月結帳時繳納當月撥打之電話費及月租費，申辦人理當
    妥善保管行動電話門號晶片卡，若有遺失之情亦當立即向電
    信公司辦理掛失，無由隨意擺放置之不理，設若被告未曾將
    0000000000號行動電話門號晶片卡出賣、出借或交予他人使
    用，則該晶片卡理當仍在其管領下，自無可能於98年3 月21
    日遭不法集團持之撥打被害人電話以恐嚇取財。尤有甚者，
    被告於98年6 月11日經檢察官偵訊迄今，始終對該行動電話
    門號晶片卡之下落漠然以對，除未曾向電信公司洽詢掛失外
    ，經本院命其提出該行動電話門號晶片卡，復改稱找不到了
    云云（見本院卷第84頁背面），足認被告確有將0000000000
    號行動電話門號晶片卡提供予該不法集團使用，至屬明確。
    所辯未將該行動電話門號晶片卡提供他人使用云云，要屬事
    後卸責之詞，不足採信。又被告係於97年10月21日透過晉川
    國際通訊有限公司向遠傳電信股份有限公司申辦0000000000
    號行動電話門號，被害人丙○○、乙○○則均係於98年3 月
    21日遭人以上開行動電話門號來電恐嚇取財，是被告應係於
    97年10月21日申辦0000000000號行動電話門號之日起至98年
    3 月21日間之某日，將該行動電話門號晶片卡交付予該不法
    集團使用，亦堪認定。
(三)、查電信公司對申請行動電話門號使用服務之資格，並無特殊
    限制，個人亦得同時在不同之電信公司申請數個門號使用，
    甚為簡便，而現今不法集團為隱蔽身份，逃避警員查緝，並
    遂行犯罪起見，常有利用人頭申辦門號，從事不法活動之情
    事，此種案件層出不窮，時有所聞，且經電視媒體、社會大
    眾長期報導、傳述結果，已係眾所週知之事實，是故，個人
    申辦之行動電話門號晶片卡不能隨意交予他人使用，應係一
    般人應有之認識。被告為智慮成熟之成年人，並有多年社會
    工作經驗，而近年來犯罪集團利用人頭行動電話門號以恐嚇
    被害人從事財產犯罪之違法行為屢見不鮮，如提供行動電話
    門號晶片卡予不認識之人使用，將成為他人作為恐嚇取財犯
    罪之工具，而有幫助他人實施恐嚇取財犯罪之可能，自難諉
    為不知，亦非全然無可預見，詎其仍將上開行動電話門號晶
    片卡交付予某真實姓名不詳之人，容任他人隨意使用該行動
    電話門號，而將其行動電話門號作為恐嚇取財犯罪之工具，
    被告主觀上顯有縱有人以其行動電話門號實施恐嚇取財犯罪
    亦不違背其本意之幫助犯意，至為明確。
(四)、綜上所述，本件事證已臻明確，被告犯行堪以認定，應予依
    法論科。
二、按刑法上之幫助犯，雖與正犯對於犯罪有共同之認識，惟是
    以幫助之意思，對於正犯資以助力，並未參與實行犯罪構成
    要件之行為者而言。本案真實姓名不詳之成年人所組成之不
    法集團，就上開恐嚇取財犯行，有犯意聯絡與行為分擔，為
    共同正犯，惟被告僅係基於幫助恐嚇取財意思，並僅提供其
    所有上開行動電話門號晶片卡，供為不法集團成員撥打電話
    向被害人恐嚇取財之工具，係提供恐嚇取財構成要件以外之
    助力，而為恐嚇取財罪之幫助犯。
三、是核被告所為，係犯刑法第30條第1 項前段、第346 條第 1
    項之幫助恐嚇取財罪。被告基於幫助犯意，以一提供前開行
    動電話門號晶片卡之幫助行為給予助力，不法集團成員則先
    後恐嚇被害人丙○○、乙○○而取得財物得逞，雖不法集團
    成員向數名被害人恐嚇取財，就被告而言，僅有一幫助行為
    ，係一行為侵害數法益，為同種想像競合犯，依刑法第55條
    規定，應從一重之幫助恐嚇取財罪處斷。原審基於上開事證
    ，認被告犯行明確，而援引刑法第30條第1 項前段、第2 項
    、第346 條第1 項、第55條、第41條第1 項前段，刑法施行
    法第1 條之1 第1 項、第2 項前段，並審酌被告上開行為導
    致犯罪追查不易，形成查緝死角，本件被害人有兩名，遭恐
    嚇取財之金額共計9,500 元，對社會治安之危害非輕，及其
    犯後態度等一切情狀，判處被告有期徒刑3 月，如易科罰金
    ，以1 千元折算1 日，經核認事用法均無違誤，量刑亦屬妥
    適，應予維持。上訴人即被告雖以前揭情詞置辯，惟被告所
    辯均不足採信，已詳如前述，其猶執前詞指摘原判決不當，
    非有理由，應予駁回。
據上論斷，應依刑事訴訟法第455 條之1 第1 項、第3 項、第36
8 條，判決如主文。
本案經檢察官周芝君到庭執行職務。
中    華    民    國    98    年    5     月   6    日
                  刑事第五庭  審判長法  官  潘政宏
                                    法  官  張詠晶
                                    法  官  劉淑玲
以上正本證明與原本無異。
本判決不得上訴。
                                    書記官  許婉茹
中    華    民    國    99    年    5     月    7     日
附錄本案論罪科刑依據之法條：
中華民國刑法第346條：
意圖為自己或第三人不法之所有，以恐嚇使人將本人或第三人之
物交付者，處6 月以上5 年以下有期徒刑，得併科1 千元以下罰
金。
以前項方法得財產上不法之利益，或使第三人得之者，亦同。
前二項之未遂犯罰之。

司法院資訊處製作；財團法人民間司法改革基金會備份。
